【裁判字號】    92,台上,3806
【裁判日期】    920710
【裁判案由】    殺人未遂
【裁判全文】
最高法院刑事判決                              九十二年度台上字第三八○六號
    上  訴  人  乙○○
                甲  ○
右上訴人等因殺人未遂案件，不服台灣高等法院中華民國九十一年一月二十二日第二
審判決（九十年度上訴字第三九二九號，起訴案號：台灣板橋地方法院檢察署九十年
度偵字第一四四一五、一四四一六號），提起上訴，本院判決如左：
    主  文
原判決關於乙○○罪刑部分撤銷。
乙○○部分不受理。
其他上訴駁回。
    理  由
一、撤銷（乙○○）部分：
被告死亡者，應諭知不受理之判決，刑事訴訟法第三百零三條第五款定有明文。被告
在第二審法院判決後上訴第三審法院中死亡者，依同法第三百九十四條第一項但書、
第三百九十三條第五款、第三百九十八條第三款、第三百八十七條之規定，第三審之
審判亦應有上開條款之適用。本件上訴人乙○○不服原審論處其共同殺人未遂（累犯
）罪刑之判決，於民國九十一年二月七日提起第三審上訴後，於九十二年五月十八日
死亡，有戶籍謄本及台灣板橋地方法院檢察署相驗屍體證明書附卷可稽，依首開說明
，應由本院將原判決關於乙○○罪刑部分撤銷，改判諭知不受理。
二、駁回（甲○）部分：
按刑事訴訟法第三百七十七條規定：上訴於第三審法院，非以判決違背法令為理由，
不得為之。是提起第三審上訴，應以原判決違背法令為理由，係屬法定要件，如果上
訴理由狀未依據卷內訴訟資料，具體指摘原判決不適用何種法則或如何適用不當，或
所指摘原判決違法情事，顯與法律規定得為第三審上訴理由之違法情形，不相適合時
，均應認其上訴為違背法律上之程式，予以駁回。本件原判決綜合全部卷證資料，認
上訴人甲○有其事實欄所載之犯行，已詳敘所憑之證據與認定之理由。對於甲○辯稱
：伊與乙○○等人意在教訓被害人高益民，並無殺人犯意，攜帶西瓜刀係為防身，抵
擋被害人之攻擊，當時已有些許醉意，不知有無砍傷被害人云云，認不足採信，亦依
調查所得證據，逐一加以指駁及說明。因而維持第一審論處甲○共同殺人未遂罪刑（
處有期徒刑二年十月）。從形式上觀察，並無違背法令之情形存在。
甲○上訴意旨略謂：伊僅代友人乙○○出頭，何能對本無冤仇之被害人萌生殺意，被
害人被砍受傷，倒於血泊中，無力反抗，伊未對之進一步加害，可見僅基於傷害故意
，不得以一般人鬥毆時為壯膽助勢，出口叫罵「給你死」等語，即依受傷部位認定必
有殺人故意；伊一再供稱持西瓜刀砍被害人時，被害人以椅子抵擋，才被砍傷，足見
伊之辯解可採，且被害人未和解前即證稱「教訓之成份大過於置我於死」、「我不確
定是否有人說給你死」，應屬可信云云，指摘原判決有理由不備、矛盾及違反本院十
八年上字第一三０九號判例之違法。惟證據之取捨及其證明力如何，乃事實審法院之
職權，如其取捨不違背經驗法則與論理法則，即不得指為違法，而據為上訴第三審之
理由。本件原審已在判決內說明認定其就案內所有證據本於調查所得心證，分別定其
取捨而為事實判斷之理由，並依確認之事實，說明甲○與乙○○等人係以殺人犯意，
砍傷被害人之論據，核無違背客觀存在之證據法則，自屬原審採證認事之適法職權行
使，並無上訴意旨所指判決理由不備、矛盾或違反本院十八年上字第一三０九號判例
之情事。甲○之上訴意旨，仍執陳詞，重為事實上爭執，復就原審本於職權已詳為論
斷之事項，漫指為違法，殊非適法之第三審上訴理由。應認其上訴違背法律上之程式
，予以駁回。
據上論結，應依刑事訴訟法第三百九十七條、第三百九十八條第三款、第三百零三條
第五款、第三百九十五條前段，判決如主文。
中      華      民      國    九十二    年      七      月      十      日
                              最高法院刑事第十二庭
                                  審判長法官  張  淳  淙
                                        法官  謝  俊  雄
                                        法官  蘇  振  堂
                                        法官  張  春  福
                                        法官  呂  丹  玉
      右正本證明與原本無異
                                              書  記  官
中      華      民      國    九十二    年      七      月    二十二    日
                                                                        Ｂ


司法院資訊處製作；財團法人民間司法改革基金會備份。
